臺灣板橋地方法院刑事判決　　　　　　　95年度訴字第2656號
 公　訴　人　臺灣板橋地方法院檢察署檢察官
 被　　　告　乙○○
 選任辯護人　張振興律師
上列被告因公共危險案件，經檢察官提起公訴（95年度偵字第189
66號），本院判決如下：
    主  文
乙○○預備放火燒燬現供人使用之住宅，處有期徒刑陸月，如易
科罰金，以新台幣壹仟元折算壹日。
裝汽油之寶特空瓶壹個及打火機壹個。
    事  實
一、乙○○因與其女友分手，致心情沮喪，遂萌生自焚輕生念頭
    ，明知其所居住之臺北縣中和市○○路1 巷28弄5 號4 樓為
    現供人使用之住宅，且預見以汽油點火自焚會燒燬上開住宅
    ，仍不違背其本意，詎其於民國95年8 月5 日先以自備寶特
    瓶至加油站購買汽油，隨後於翌日（同年8 月6 日）晚間10
    時許，在上址住處房間內，將汽油潑灑在自己全身及房間地
    上，準備以打火機點火自焚方式自殺，預備放火燒燬現供人
    使用之住宅，惟在尚未以打火機點火之際，嗣經其母丙○○
    發覺，遂於同（6） 日晚間10時10分許趕緊報警並電話通知
    乙○○之兄甲○○前來幫忙處理；迨於同（6） 日晚間10時
    35 分 許，經甲○○與報警前來知警員柳成和、蔡明宏等人
    趕至現場後，及時制止並控制乙○○後，始未釀成火災。嗣
    經到場警員在上址扣得乙○○所有預備供放火燒毀住宅所用
    之裝汽油之寶特空瓶1 個及打火機1 個。
二、案經台北縣政府警察局中和分局報請臺灣板橋地方法院檢察
    署檢察官偵查起訴。
    理  由
一、訊據被告乙○○固供承其有拿寶特瓶至加油站購買汽油，並
    將汽油撒在自己身上要自殺等事實，惟否認其有拿打火機要
    點火之動作，辯稱：當時其本人並沒有真正點火之意思，其
    並非要放火要燒房子；當時其將汽油灑在身上時，汽油有流
    到房間地上；其本人並未將汽油灑在房間地上云云。辯護人
    亦為被告辯護稱：被告並沒有放火之犯意，被告之行為僅至
    於預備之階段，而非著手放火未遂等語。
二、經查：
（一）、被告乙○○於警詢中供稱：「（問：今6 日你因何事要
        放火燒房子？）我要自殺。」「（問：你有無持汽油潑
        灑於房間內？）有。」，「（問：你是否願意詳述當時
        情形？）我因為心情很不好又有喝酒，所以一時想不開
        才要灑汽油自殺。」，「（問：你哥哥甲○○於警詢時
        稱你係因感情因素與女友分手，才會一時做傻事、潑灑
        汽油欲放火燒房子，是否屬實？）是。」等語在卷（95
        年度偵字第18966 號偵查卷第9 、1 0 頁）。嗣被告乙
        ○○於檢察官第一次偵查時亦供稱：「（問：汽油何來
        ？）加油站用寶特瓶買的。」，「（問：當時汽油是否
        已淋在身上？）我淋在房間地上及自己身上。」，「（
        問：有無準備打火機？）有。但我未拿到就已被制止。
        」等語明確（同上偵查卷第40頁）。
（二）、證人即被告之兄甲○○於警詢中證稱：「今（6） 日約
        22時10分許，我媽媽打電話跟我說我弟弟發酒瘋，我隨
        即趕至我弟弟住處，我到達時我母親說我弟弟要放火燒
        房子，並把房間鎖住，我立刻破門進入我弟弟房間內發
        現我弟弟正躺在床上，且房內汽油味很重，我即撲到床
        上欲控制我弟弟且與他發生扭打，等候警方到達。」等
        語綦詳（同上偵查卷第12頁）。
（三）、目擊證人即現場處理之警員柳成和於本院審理時證稱：
        「我們到了現場之後，我們看見被告在跟他哥哥甲○○
        在客廳裡面扭打，當時住處四樓的門沒關，我們就直接
        進去了，當時被告的哥哥甲○○說他弟弟乙○○要灑汽
        油要燒房子，甲○○請我們制止被告，' 、、」，「當
        時我在被告房間裡面有聞到汽油味道，還有看到地板上
        有汽油的液體，還有一瓶裝汽油的寶特瓶，、、、」，
        「打火機是掉在被告房間房口是由被告家屬撿起來先保
        管」各等語明確（本院卷第75頁、76頁、第109 頁）。
（四）、目擊證人即現場處理之員警蔡明宏於本院審理時證稱：
        「我看到乙○○與他哥哥在客廳拉扯，兩個人抱在一起
        ，當時乙○○情緒比較激動，乙○○家人就要求我們控
        制他的行動」，「被告的哥哥跟他的家人跟我們說被告
        在房間有潑汽油，有要點火的情形，他們有先把要點火
        的打火機搶下來，被告的哥哥先把被告拉到客廳來」，
        「打火機是我再回到現場時，請被告家人把原先收起來
        的打火機提供給我們當作佐證」，「是被告的哥哥跟我
        說被告要點火的打火機，被告的哥哥事先有先把打火機
        搶下來，再收起來。」，「寶特瓶是我在現場的房間內
        查到扣案的」，「寶特瓶原來就在那個地方，我們回去
        以後，被告的母親有收拾現場把寶特瓶收起來，後來我
        們再回去的時候，被告的母親再把寶特瓶交給我做為扣
        案的證物。」，「在現場房間有聞到很濃的汽油味，就
        是在（偵查卷）第二十五頁下方照片現場房間內聞到的
        ，污漬就在房間彈簧床旁邊的地上」各等語綦詳（本院
        卷第99頁至第103 頁）。
（五）、由上開目擊證人即現場處理之警員柳成和、蔡明宏二人
        前開證述可知，足見被告乙○○當時確有將裝於寶特瓶
        之汽油灑於其身上外，並有將汽油灑於房間地面；且有
        以打火機準備點火之情事至明。再者，經警扣案之寶特
        空瓶1 個，經本院當庭開啟後，瓶內仍留有強烈之汽油
        未到等情，業經本院勘驗明確，並記明筆錄在卷（本院
        卷第80頁）；此外並有被告乙○○所有預備供扣案之所
        告放火燒毀住宅所用之裝汽油之寶特空瓶1 個及打火機
        1 個各扣案足稽。被告辯稱，其本人並未拿打火機要點
        火，當時其本人並沒有真正點火之意思，亦非要放火燒
        房子；當時其將汽油灑在身上時，汽油有流到房間地上
        ；其本人並未將汽油灑在房間地上云云，無非卸責之詞
        ，委不足採。辯護人辯稱，被告並沒有放火之犯意一節
        ，亦屬飾卸之詞，不足採信。本件事證明確，被告犯行
        應堪認定。
三、按刑法第173 條之放火罪，關於既遂與未遂之區分標準，則
    以客體物已因獨立燃燒，致喪失效用者，為既遂；反之，則
    屬未遂；亦即係採效用喪失說，即所放之火，其獨立燃燒力
    ，已足以變更物體或喪失其效用者，始與既遂之意義相當；
    反之，則尚在未遂階段。經查本件被告雖將汽油潑灑其身上
    及房間地上，惟其雖取出打火機，然在尚未點火之際，即被
    發覺，並經其兄甲○○與警員制止，則被告之行為僅屬尚在
    預備階段，非可認為放火行為之著手。核被告乙○○所為，
    係犯刑法第173 條第4 項、第1 項之預備放或罪。公訴人認
    被告所為，係犯刑法第173 條第3 項、第1 項之放火未遂罪
    嫌云云，尚有誤會，併予敘明。爰審酌被告係因與其女友分
    手，致心情沮喪，故於喝酒後，遂萌生自焚輕生念頭，此有
    被告酒測值1 紙在卷足憑（偵查卷第22頁）；被告以寶特瓶
    購買汽油後，將汽油潑灑其身與房間地上，欲以打火機點燃
    ，意在放火；惟被告在尚未點火之際，即被發覺制止，所幸
    未釀成巨禍，造成房屋燒毀與人員傷亡等情，犯後猶否認有
    欲以打火機點火之犯行等一切情狀，量處如主文所示之刑，
    並諭知易科罰金之折算標準，以示懲儆。
四、扣案之寶特空瓶1 個及打火機1 個，係被告乙○○所有預備
    供犯本件放火罪所用之物，且屬於被告所有，爰依刑法第38
    條第1項第2款、第3項規定，均宣告沒收之。
據上論斷，應依刑事訴訟法第 299 條第 1 項前段，刑法第 173
條第4 項、第1 項、第41條第1 項前段、第38條第1 項第2 款、
第3 項條，刑法施行法第1 條之1 第1 項、第2 項前段，判決如
主文。
本案經檢察官張誌洋  到庭執行職務。
中　　華　　民　　國　　96　　年　　1 　　月　　5 　　日
          刑事第五庭    審判長法　官  陳坤地
                              法　官  李麗珠
                              法　官  許映鈞
上列正本證明與原本無異。
如不服本判決，應於判決送達後10日內向本院提出上訴狀。
                              書記官  李淑秋
中　　華　　民　　國　　96　　年　　1 　　月　　8 　　日
附錄本案論罪科刑法條全文
中華民國刑法第173條：
（放火或失火燒燬現住建築物及交通工具罪）
放火燒燬現供人使用之住宅或現有人所在之建築物、礦坑、火車
、電車或其他供水、陸、空公眾運輸之舟、車、航空機者，處無
期徒刑或7年以上有期徒刑。
失火燒燬前項之物者，處 1 年以下有期徒刑、拘役或 5 百元以
下罰金。
第 1 項之未遂犯罰之。
預備犯第 1 項之罪者，處 1 年以下有期徒刑、拘役或 3 百元以
下罰金。
